【裁判字號】    92,易,1622
【裁判日期】    920910
【裁判案由】    偽造文書等
【裁判全文】
臺灣臺中地方法院刑事判決                        九十二年度易字第一六二二號
    公  訴  人  臺灣臺中地方法院檢察署檢察官
    被      告  甲○○
                乙○○
    共      同
    選任辯護人  林益輝律師
右列被告等因偽造文書等案件，經檢察官提起公訴（九十一年度偵字第二二○三二號
），本院判決如左：
    主  文
甲○○共同明知為不實之事項，而使公務員登載於職務上所掌之公文書，累犯，處有
期徒刑肆月，如易科罰金，以參佰元折算壹日。
乙○○共同明知為不實之事項，而使公務員登載於職務上所掌之公文書，處有期徒刑
參月，如易科罰金，以參佰元折算壹日。
    事  實
一、甲○○前於民國（下同）八十七年間，因違反著作權法案件，經臺灣高等法院臺
    中分院以八十八年度上易字第一○○四號判處有期徒刑五月確定，於八十八年七
    月十三日易科罰金執行完畢，竟仍不知悔改。於八十七年間，擔任英祐機械股份
    有限公司（下稱英祐公司）負責人時，因英祐公司侵害美商ＣＮＣ電腦軟體公司
    （下稱ＣＮＣ公司）電腦程式之著作權，經ＣＮＣ公司對英祐公司及甲○○提起
    刑事附帶民事請求損害賠償訴訟，請求甲○○及英祐公司連帶給付ＣＮＣ公司新
    臺幣（下同）二百三十六萬二千五百元，經臺灣高等法院臺中分院於八十八年十
    二月二十八日，以八十八年度訴字第九四號，判處英祐公司及甲○○應連帶給付
    ＣＮＣ公司四十七萬二千五百元，於八十八年十二月二十八日判決確定，又ＣＮ
    Ｃ公司對英祐公司及甲○○前開判決駁回請求之部分提起上訴，經最高法院發回
    更審，臺灣高等法院臺中分院於九十一年四月二日，以九十年度訴更一字第三九
    號判處英祐公司及甲○○應再連帶給付ＣＮＣ公司一百八十九萬元，ＣＮＣ公司
    並得以六十三萬元供擔保向法院聲請假執行。ＣＮＣ公司於九十一年五月九日，
    依當時尚未確定之臺灣高等法院臺中分院九十年度訴更一字第三九號民事判決，
    向本院聲請假執行英祐公司及甲○○之財產，並於九十一年五月三十一日依前開
    業已確定之臺灣高等法院臺中分院八十八年度訴字第九四號判決，向本院聲請併
    案強制執行英祐公司及甲○○之財產。詎甲○○於將受強制執行之際，與其妻乙○○二人共同基於意圖損害ＣＮＣ公司之債權之犯意聯絡，明知其等二人間並未
    有買賣甲○○所有之臺中縣神岡鄉○○段一○三地號土地之事實，於九十一年五
    月二十八日，由不知情之土地代書丙○○以「買賣」為土地所有權移轉登記原因
    ，向臺中縣豐原地政事務所申請將甲○○所有之上揭土地所有權移轉予乙○○，
    使不知情之地政事務所承辦公務員將此不實事項登載於其職務上所掌之土地登記
    謄本等公文書，於九十一年五月三十日移轉登記完成，足以生損害於ＣＮＣ公司
    之債權及地政機關對土地資料管理之正確性。嗣經ＣＮＣ公司於上開強制執行案
    件中發現此事，始循線查悉上情。
二、案經告訴人ＣＮＣ公司訴由臺灣臺中地方法院檢察署檢察官偵查起訴。
    理  由
一、訊據被告甲○○、乙○○固均坦承，其等間並無交付買賣價金，被告甲○○即所
    有之前開土地所有權移轉登記予被告乙○○之事實不諱，惟均矢口否認有何毀損
    債權及公務員登載不實之犯行，被告甲○○辯稱：伊曾以前開土地向合作金庫銀
    行豐原分行借款，因伊無力可以繳納利息，所以才將土地移轉登記予被告乙○○
    ，由乙○○來繳納利息，充作買賣價金云云；被告乙○○則辯稱：銀行的人要求
    被告甲○○繳息，所以才會將土地過戶給其，由其來繳納利息，其對本件事情並
    未甚瞭解云云。惟查：
（一）被告甲○○於八十七年間，擔任英祐公司負責人時，因英祐公司侵害ＣＮＣ公
      司電腦程式之著作權，經ＣＮＣ公司對英祐公司及甲○○提起刑事附帶民事請
      求損害賠償訴訟，請求甲○○及英祐公司連帶給付ＣＮＣ公司二百三十六萬二
      千五百元，經臺灣高等法院臺中分院於八十八年十二月二十八日，以八十八年
      度訴字第九四號，判處英祐公司及甲○○應連帶給付ＣＮＣ公司四十七萬二千
      五百元，於八十八年十二月二十八日判決確定，又ＣＮＣ公司對英祐公司及甲○○前開判決駁回請求之部分提起上訴，經最高法院發回更審，臺灣高等法院
      臺中分院於九十一年四月二日，以九十年度訴更一字第三九號判處英祐公司及
      甲○○應再連帶給付ＣＮＣ公司一百八十九萬元，ＣＮＣ公司並得以六十三萬
      元供擔保向法院聲請假執行。ＣＮＣ公司於九十一年五月九日，依當時尚未確
      定之臺灣高等法院臺中分院九十年度訴更一字第三九號民事判決，向本院聲請
      假執行英祐公司及甲○○之財產，並於九十一年五月三十一日依前開業已確定
      之臺灣高等法院臺中分院八十八年度訴字第九四號判決，向本院聲請併案強制
      執行英祐公司及甲○○之財產乙節，業據告訴代理人楊逸民律師指訴綦詳，且
      為被告甲○○所自承，並有卷附之臺灣高等法院臺中分院八十八年度訴字第九
      四號、九十年度訴更一字第三九號判決、民事判決確定證明書各乙紙、提存書
      乙紙在卷可憑，且經調閱本院九十一年度執字第一四八八四號、第一七五○二
      號民事執行卷，核閱屬實。而被告甲○○於九十一年五月二十八日，以「買賣
      」為土地所有權移轉登記原因，向臺中縣豐原地政事務所申請，將其所有之臺
      中縣神岡鄉○○段一○三地號土地所有權移轉予被告乙○○，於九十一年五月
      三十日移轉登記完成，此為被告二人所自承，並經證人即申請上開土地移轉登
      記之土地代書丙○○於本院審理時證述明確，且有土地登記簿謄本、臺中縣豐
      原地政事務所九十一年十二月十日豐地登字第○九一○七九八○○號函暨所附
      具之土地登記申請書、地政規費徵收聯單、買賣所有權移轉契約書、印鑑證明
      、戶口名簿各一份及繳稅證明二份附卷足參。
（二）被告二人雖以前揭言詞置辯，然查：被告等於偵查及本院審理時均坦承，前揭
      土地雖係以買賣為移轉登記事由，然其二人間並未有交付買賣價金之事。且被
      告乙○○於本院審理時自承：其知道被告甲○○因為擔任英祐公司負責人時，
      因侵害告訴人公司之著作權案件，且對方有提出民事賠償訴訟，當時被告甲○○名下只有前揭臺中縣神岡鄉○○段一○三地號這筆土地，因為被告甲○○銀
      行銀戶被假扣押，沒有辦法繳納銀行貸款利息，所以由其來繳納，才將土地移
      轉登記給其（見本院九十二年七月七日訊問筆錄）等語，而告訴人公司於九十
      一年五月九日依據臺灣高等法院臺中分院九十年度訴更一字第三九號民事判決
      向本院聲請假扣押被告甲○○財產，該民事判決中認被告甲○○應與英祐公司
      連帶給付告訴人公司一百八十九萬元，本件土地移轉登記乙事係於九十一年五
      月二十八日申請，於九十一年五月三十日移轉登記完成，已如前述。又前揭假
      執行程序中告訴人公司聲請扣押被告甲○○中國信託商業銀行豐原分行帳戶，
      經銀行函覆上開帳戶內均未有存款，而未能就該帳戶為假扣押，有中國信託商
      業銀行九十一年五月二十八日中信銀作業九一○一二二三六五七號函附於本院
      九十一年度執字第一四八八四號卷可憑，顯見被告甲○○除上揭土地外，並無
      其他財產可供執行。復參以被告乙○○前開自承，係因被告甲○○銀行帳戶被
      假扣押，無力清償銀行利息等語，足徵被告二人知悉告訴人公司已據前揭民事
      判決聲請假執行乙節；且被告甲○○雖將上開土地過戶予被告乙○○，惟仍須
      向原貸款之合作金庫銀行繳納利息，且原設定用以擔供被告甲○○前向合作金
      庫銀行貸款之抵押權仍存在，移轉該筆土地所有權，致所有權人不同，除得以
      免除告訴人公司對被告甲○○名下財產申請之強制執行，並無其他實益，則顯
      有損害告訴人債權之故意無訛，被告二人辯稱無此犯意云云，並不足信。是本
      件事證明確，被告等犯行洵堪認定，應予依法論科。
二、按因身分或其他特定關係成立之罪，其共同實施或教唆幫助者，雖無特定關係，
    仍以共犯論，刑法第三十一條第一項定有明文。被告乙○○雖非告訴人ＣＮＣ公
    司之債務人，然與告訴人ＣＮＣ公司債務人之被告甲○○共同實施前揭犯罪，是
    核被告二人所為，均係犯刑法二百十四條使公務員登載不實罪、同法第三百五十
    六條毀損債權罪。被告二人間，有犯意聯絡及行為分擔，均為共同正犯。被告二
    人利用不知情之土地代書丙○○，向臺中豐原地政事務所辦理前揭土地所有權移
    轉登載事宜，為間接正犯。又被告二人所犯前揭二罪間，有方法、結果之牽連關
    係，為牽連犯，應從一重使公務員登載不實罪處斷。被告甲○○前於八十七年間
    ，因違反著作權法案件，經臺灣高等法院臺中分院以八十八年度上易字第一○○
    四號判處有期徒刑五月確定，於八十八年七月十三日易科罰金執行完畢等情，有
    臺灣臺中地方法院檢察署刑案資料查註紀錄表及臺灣高等法院被告全國前案紀錄
    表各乙份在卷足憑，其於五年以內再犯本件有期徒刑以上之罪，為累犯，應依刑
    法第四十七條規定加重其刑。爰審酌被告二人在法院判決確定後，以移轉被告甲○○所有之前揭不動產所有權予被告乙○○，隱匿財產，欲損害告訴人之債權，
    然於告訴人提出本件告訴後，被告乙○○隨即於本案偵查中將上開土地所有權移
    轉予被告甲○○，有土地登記謄本乙紙附卷可憑（見偵查卷第七三頁），告訴人
    所受之損害程度，及被告二人犯罪後之態度等一切情狀，各量處如主文所示之刑
    ，並諭知易科罰金之折算標準，以資懲儆。
據上論斷，應依刑事訴訟法第二百九十九條第一項前段，刑法第二十八條、第三十一
條第一項、第二百十四條、第三百五十六條、第五十五條、第四十七條，罰金罰鍰提
高標準條例第一條前段、第二條，判決如主文。
中      華      民    國      九十二      年      九      月    十    日
                                     臺灣臺中地方法院刑事第六庭
                                         法  官  劉  麗  瑛
右正本證明與原本無異。
如不服本判決，應於送達後十日內向本院提出上訴狀（須附繕本），上訴於臺灣高等
法院臺中分院。
                                         書記官
中      華      民      國      九十二      年      九      月    十    日
附錄論罪科刑法條
中華民國刑法第二百一十四條：
明知為不實之事項，而使公務員登載於職務上所掌之公文書，足以生損害於公眾或他
人者，處三年以下有期徒刑、拘役或五百元以下罰金。
中華民國刑法第三百五十六條：
債務人於將受強制執行之際，意圖損害債權人之債權，而毀壞、處分或隱匿其財產者
，處二年以下有期徒刑、拘役或五百元以下罰金。


司法院資訊處製作；財團法人民間司法改革基金會備份。
